臺灣桃園地方法院刑事判決　　　　　　　 110年度易字第45號
公　訴　人　臺灣桃園地方檢察署檢察官
被　　　告　廖詩媛


指定辯護人　本院公設辯護人廖彥傑
上列被告因竊盜案件，經檢察官提起公訴（108 年度偵字第
00000 號），本院判決如下：
    主  文
廖詩媛無罪。
    理  由
一、公訴意旨略以：被告廖詩媛意圖為自己不法之所有，基於竊
    盜犯意，於民國108 年9 月23日下午5 時27分許，在址設桃
    園市○○區○○街000 號OK便利商店龍潭中央店內，徒手竊
    取店員黃郁珊管領之福樂鮮果牛乳及生活運動飲料各2 瓶（
    合計價值新臺幣142 元），得手後藏置於隨身黃色手提袋內
    。因認被告涉犯刑法第320 條第1 項之竊盜罪嫌。
二、按犯罪事實應依證據認定之，無證據不得認定犯罪事實；又
    不能證明被告犯罪者，應諭知無罪之判決，刑事訴訟法第15
    4 條第2 項、第301 條第1 項，分別定有明文。次按，所謂
    證據，係指直接或間接足以證明犯罪行為之一切證人、證物
    而言；且事實之認定，應憑證據，如未能發現相當證據，或
    證據不足以證明，自不能以推測或擬制之方法，以為裁判基
    礎；又檢察官對於起訴之犯罪事實，倘其所提出之證據，不
    足為被告有罪之積極證明，或其指出之證明方法，無從說服
    法院以形成被告有罪之心證，基於無罪推定之原則，自應為
    被告無罪判決之諭知，最高法院30年上字第128 號、40年台
    上字第86號、92年台上字第128 號判例意旨可參。另告訴人
    之指訴，係以使被告判罪處刑為目的，故多作不利於被告之
    陳述，自不得以其指訴為被告犯罪之唯一證據；以告訴人之
    指訴，為證據方法，必其指訴，無有瑕疵，且查與事實相符
    ，始得資為判決之基礎，最高法院84年度台上字第5368號及
    79年度台上字第3923號判決亦同此旨。
三、公訴意旨認被告涉犯前揭竊盜犯行，無非係以：證人即告訴
    人黃郁珊於警詢及偵查中之證述、監視器錄影光碟、監視錄
    影翻拍畫面、現場照片、扣押筆錄、扣押物品目錄表、贓物
    認領保管單、被告於警詢及偵查中之供述為其論據。
四、訊據被告固坦承於108 年9 月23日下午5 時27分許，在址設
    桃園市○○區○○街000 號OK便利商店龍潭中央店內之事實
    ，惟堅詞否認有何竊盜犯行，辯稱：手提袋內之飲料是我之
    前買的，事發當天我帶出門拜拜，返家後因為很累，未從袋
    中取出錢包及飲料就先休息，之後起來煮飯，煮到一半我眼
    睛發黑，所以袋子拿著就出門到ok便利商店買咖啡等語；辯
    護人則辯謂：告訴人雖指述被告有本案竊盜之行為，惟監視
    錄影器畫面僅有便利商店櫃檯之部分，且員警亦表示當天並
    未觸碰本案之飲料，則本案除告訴人單一指述外，並無其他
    證據可為補強，自不能對被告作不利之認定等語。經查：
  ㈠被告於起訴書所載時間，攜帶一只黃色手提袋至桃園市○○
    區○○街000 號OK便利商店龍潭中央店內購物之事實，迭經
    被告於警詢、偵訊及本院審理時坦承不諱（見偵卷第22至24
    頁、第65至66頁、第77至78頁、本院審易卷第40至42頁、第
    44頁、第46頁、本院易字卷第58頁），核與證人即告訴人黃
    郁珊於警詢、偵查及本院審理時證述之情節大致相符（見偵
    卷第37頁、第131 頁、本院易字卷第80至82頁），並有現場
    照片、上開ok便利商店監視器錄影檔暨錄影畫面翻拍照片等
    件在卷可佐（見偵卷第49至50頁），此部分事實，應堪認定
    。
  ㈡證人即告訴人黃郁珊雖於警詢及偵查中時指稱：我在龍潭中
    央街的ok便利商店擔任超商人員，108 年9 月23日下午5 點
    27分，我親眼目睹被告進入商店，當時她帶了一個手提袋，
    我沒有確認手提袋內有無物品，之後被告拿取超商的購物籃
    走到放置福樂鮮果牛奶的冷藏架前，拿取2 瓶福樂鮮果牛奶
    放到自己的手提袋內，接著走到冰箱前，開取冰箱後拿取2
    瓶生活運動飲料放到自己的手提袋內，再打開冰箱拿取咖啡
    廣場咖啡1 瓶放到超商購物籃內，結帳時只有結帳咖啡廣場
    咖啡1 瓶，我告知她將手提袋內的飲料拿出來結帳，被告卻
    說手提袋內的飲料是她自己帶的等語（見偵卷第38頁、第82
    頁、第131 頁），然稽之卷附該ok便利商店監視錄影檔暨錄
    影畫面翻拍照片（見偵卷第49頁），該監視器鏡頭係對準便
    利商店櫃檯拍攝，其攝影範圍僅及於該商店門口、櫃檯及櫃
    檯後方陳設商品之部分牆面，是該等監視器畫面暨翻拍照片
    至多僅得知被告進入便利商店及結帳之時間，尚無從證明告
    訴人所指被告偷竊之過程，亦無法辨明被告進入該便利商店
    時，其隨身手提袋內是否空無一物或盛裝何物品之事實。而
    依桃園市政府警察局龍潭分局函覆本院之職務報告所載「現
    場監視器畫面僅有一支鏡頭拍攝門口及結帳櫃檯，其餘畫面
    並未拍到廖女行竊之冰箱位置（該店監視器極少）」之內容
    （見本院易字卷第31頁），亦無從證明被告於該便利商店內
    行走之動線、是否確有拿取本案4 瓶飲料並放入隨身手提袋
    之動作，自無從徒憑告訴人之指述、現場監視器錄影檔及畫
    面翻拍照片，遽認被告確有為本案之犯行。
  ㈢本院依職權傳喚案發當日到場蒐證之員警王新甯到庭，其固
    稱：到現場時，店員跟我們說被告有拿櫃上的飲料沒有付錢
    ，只有拿其中1 罐出來結帳，剩餘都沒有付錢，之前已經有
    過這種情況，所以這次才會報警，而查看被告包包後，發現
    內有店員所稱的飲料，被告當下說她沒有拿，那是她之前買
    的，但店員說有親眼看到她收到包包內，當天現場直接拍照
    蒐證，沒有直接拿出來，我沒有碰到飲料，當下是直接對著
    被告的袋子拍照，忘記這些飲料是怎麼到桌上的等語（見本
    院易字卷第173 至174 頁），則證人王新甯當下既未碰觸本
    案飲料，即無法得知該等飲料是否為冰鎮之狀態，自無從進
    一步判斷是否甫自冰箱、冷藏架取出，抑或已離開冰箱、冷
    藏架相當之時間。又證人王新甯所陳上開案發經過，係聽聞
    告訴人轉述之詞，業經其陳明在卷，其1 個月處理之刑事案
    件至少5 件以上、1 年超過60件，於到庭作證前，有在派出
    所調取並看了本案卷證，才回想起事發距今已逾2 年之本案
    ，亦為證人王新甯所自承（見本院卷第174 至175 頁），其
    所述案發經過既非親身經驗，則其轉述告訴人陳述之內容，
    是否受開庭前閱覽所內卷宗之影響，已非無疑，自無從採為
    不利被告之認定。
  ㈣再參證人黃郁珊於警詢及偵查中指稱：被告經常來超商購買
    東西，且有多次偷取商品的紀錄，我們店內盤點那陣子東西
    也都有少等語（見偵卷第39頁、第132 頁），復於本院審理
    時證稱：被告進來的時候，我有全程盯著她，我離他5 至6
    步的距離，因為之前有發生被告來過我們店之後，我們盤點
    時發生東西有少，我們店內3 至4 個月會由第三方人員來盤
    點一次，店員只是看庫存量，至於多久會確認各商品的庫存
    量，要問店長，是他在訂貨的等語（見本院易字卷第81頁、
    第83頁），則依證人黃郁珊所陳，該便利商店盤點商品之頻
    率既為3 至4 個月1 次，且係交由第三方為之，則盤點方式
    為何、是否每次盤點商品發現短少之時點均與被告到店消費
    之時間密接、店長檢查商品庫存量之頻率及時點為何、商品
    之短少是否皆與被告有關等節，均非無疑，自無從僅以告訴
    人片面、推測之詞，作為認定被告有本案竊盜之不利證據。
  ㈤另關於被告隨身手提袋內之4 罐飲品是否能辨識為上開ok便
    利商店之未結帳商品乙節，業據證人黃郁珊證稱：若結過帳
    會有發票，刷條碼無法證明商品是我們店的，因全省4 大超
    商共用條碼系統等語（見本院易字卷第83頁），由是可知，
    不論被告手提袋之飲品是否購自上開ok便利商店，告訴人均
    無從以刷條碼之方式，辨識該等飲品是否屬於該便利商店進
    貨之商品，即令該商品已結帳，亦無法辨別係哪一家便利商
    店售出之商品，益徵並無證據可認被告隨身手提袋內之4 罐
    飲品確為上開ok便利商店內未結帳之商品，顯見本案除告訴
    人之指述外，別無其他證據可資為佐，尚難率認被告有何竊
    盜之犯行。
  ㈥至被告所辯，其隨身手提袋內之鮮果牛奶及生活運動飲料係
    日前所購入，並於案發當日稍早時攜至他處，提袋內有飲料
    跟錢，返家後很累，故沒有從袋子把飲料拿到冰箱冰，就先
    休息，起來後就去煮飯，煮飯中眼睛發黑血糖低，就想去ok
    便利商店買咖啡，於是將整個手提袋拿出去等節（見本院審
    易卷第42至47頁），關於其返家後未即時將其內物品取出，
    再持零錢包或空袋至便利商店採買飲料等情，尚與社會一般
    生活經驗無違，自不能單以被告外出返家後，未整理手提袋
    內之物品，而續於稍晚外出時攜出使用乙情，遽論有何不合
    理之處，況被告既自陳因身體不適，處於急需補充糖分或熱
    量之情形，遂急忙抓取裝有錢包之手提袋前往便利商店，亦
    無悖於常情。
五、綜上所述，公訴人所舉各項證據方法，均尚未達於通常一般
    之人均可得確信而無合理之懷疑存在之程度，無法使本院形
    成被告有罪之確信心證，揆諸前揭說明，自應為被告無罪之
    諭知，以昭審慎。
據上論斷，應依刑事訴訟法第301 條第1 項前段，判決如主文。
本案經檢察官李孟亭提起公訴，由檢察官蔡宜均到庭執行職務。
中    華    民    國    110   年    10    月    27    日
                  刑事第十一庭  審判長法  官  潘政宏
                                      法  官  林育駿
                                      法  官  蔡旻穎
以上正本證明與原本無異。
如不服本判決應於收受判決後20日內向本院提出上訴書狀，並應
敘述具體理由。其未敘述上訴理由者，應於上訴期間屆滿後20日
內向本院補提理由書(均須按他造當事人之人數附繕本)「切勿逕
送上級法院」。
                                      書記官  翁珮華
中    華    民    國   110    年    10    月    28    日